臺灣桃園地方法院刑事判決　　　　　　　　　　　　　九十年度交易字第六三七號
　　公　訴　人　臺灣桃園地方法院檢察署檢察官
　　被　　　告　甲○○
右列被告因過失傷害案件，經檢察官提起公訴（九十年度偵字第九○二○號）本院判
決如左：
    主  文
甲○○因過失傷害人，處拘役伍拾日，如易科罰金，以參佰元折算壹日。
    事  實
一、甲○○於民國八十九年九月十三日下午駕駛車號Ｓ８─８８４５號自小客車，沿
    桃園縣大溪鎮○○路行駛，由東和路欲穿越信義路往信義路四一巷方向行駛，於
    當十九時二十分許，行經大溪鎮○○路與信義路口時，應注意汽車行經無號誌交
    岔路口，支線道車應暫停讓幹線道車先行，而依當時之天候雖微雨，夜間有照明
    ，路面乾燥無缺陷，視距良好等情況，並無不能注意之情勢，竟疏未注意，即貿
    然自東和路支線線道駛出，適有劉姿憶騎乘車號ＦＪ５─６１７重型機車其後搭
    載乙○○，沿信義路之幹線道三峽往桃園方向行駛，亦疏未注意行經無號誌交岔
    路口應減速慢行，致兩車在信義路與信義路四一向巷交岔口發生碰撞，林家宏所
    駕駛之自小客車之右前車頭處碰撞劉姿憶機車左後側，劉姿憶、乙○○因而人車
    倒地，乙○○受有左側脛非股骨開放性骨折之傷害。甲○○並於有偵查犯罪職權
    之機關發覺犯罪前，主動報案自首，進而接受本件審判。
二、案經乙○○訴請桃園縣警察局大溪分局報請台灣桃園地方法院檢察署檢察官偵查
    起訴。
    理  由
一、右揭事實，業據被告林家宏於本院審理中坦承不諱，核與證人簡志遠之證詞相符
    ，並有道路交通事故調查報告表、現場照片四張在卷可稽。雖告訴人乙○○指稱
    ：被告駕車與伊乘坐之機車發生撞擊後，並未採煞車反急速加油前進，未立即下
    車查看其傷勢，並將現場移動云云，劉姿憶則稱：被告係自忠孝路口急速穿越信
    義路致失控撞及其機車之左右側云云。惟查：
    (一)被告於警偵訊及本院審理中均稱其係自東和路要穿越信義路進入信義路四一巷
      ，以二十至三十公里之時速前進，一時閃避不及，致汽車車頭撞及劉姿憶所駕
      駛之機車左後車身處等語；而重型機車駕駛人劉姿憶則稱：伊騎乘機車搭載乙
      ○○以十五公里左右之速度靠信義路路邊行駛，在信義路與信義路四一巷巷口
      突然遭被告駕車撞及其機車之左後側，伊跌倒在機車右前側，乙○○與機車前
      行八公尺左右才停住等語；告訴人乙○○則稱其搭乘劉姿憶所駕駛之機車在信
      義路與信義路四一巷巷口遭被告所駕駛之吉普車撞及等語；再佐以現場目擊證
      人簡志遠於警訊中證稱自小客車從重機車後車尾撞上肇事，肇事後自小客車駕
      駛將汽車駕駛至忠孝路一一號前停放，並在不影響交通情況下將機車移動等語
      ，可見道路交通事故調查報告表之事故現場圖上機車與自小客車之位置均非肇
      事當時之位置，而依被告、告訴人乙○○、證人簡志遠之證詞可確認本件被告
      與劉姿憶所駕駛之重型機車係在信義路與信義路四一巷巷口處發生撞擊，又依
      道路交通事故調查報告表所附之現場圖顯示，在信義路四一巷口之信義路三九
      號前有碎片，在碎片右側有血跡，該灘血跡應係告訴人乙○○倒地後因開放性
      骨折流血而留下之痕跡，當地之行車時速限制為四十公里，兩車發生碰撞之地
      點在信義路與信義路四一巷巷口之交岔口，被告自小客車之右前保險桿受損；
      劉姿憶之重型機車之左後塑膠外殼破損，本件二車所發生碰撞之路口為無號誌
      之路口，被告所駕駛之自小客車與告訴人乙○○所搭乘之劉姿憶所駕駛之重型
      機車二車之行車動線方向不同，被告甲○○之自小客車屬支道，告訴人乙○○
      所搭乘之重機車則屬幹道，足認應係被告與告訴人之兩車均欲通過該交岔路口
      ，被告未讓幹線道車先行，且訴外人劉姿憶在行經此無號誌之交岔路口時，未
      減速慢行，仍保持十五公里之時速，致被告自小客車之右前車頭撞及到劉姿憶
      重機車左後側車身，致劉姿憶與告訴人乙○○人車倒地，告訴人之重機車因遭
      撞擊後慣性向前衝。
    (二)汽車行駛至無號誌交岔路口，支線道車應暫停讓幹線道車車先行；汽車行經無
      號誌之交岔路口，應減速慢行，作隨時停車之準備，道路交通安全規則第一百
      零二條第二款、第九十三條第一項第四款分別訂有明文。被告駕車自應遵守前
      開規定，且依當時之天候雖為夜間微雨，然有照明，且路面無障礙，視距良好
      等一切情狀以觀，並無不能注意之情事，其疏未注意，於行經本件無號誌交岔
      路口時，其屬於支線道車，本應讓幹線道車先行，詎其搶道先行，致與由幹線
      道信義路駛來由訴外人劉姿憶告訴人所駕駛之重機車發生碰撞，雖告訴人於行
      經無號誌交岔路口未減速慢行而仍以十五公里之速度行進，亦有過失，然本件
      車禍之發生，應係被告未讓幹線道車之告訴人乙○○所乘坐之訴外人劉姿憶之
      重型機車先行為肇事主因。況本件肇事經送台灣省桃園縣區車輛行車事故鑑定
      委員會鑑定結果認為被告林家宏駕駛自小客車未暫停讓幹線道車先行，告訴人
      乙○○所乘坐之劉姿憶駕駛重機車行經無號誌交岔路口未減速慢行，均為肇事
      原因；再經台灣省汽車肇事覆議鑑定委員會鑑定結果，亦同認為林家宏駕駛自
      小客車行經無號誌交岔路口支線道車未暫停讓幹線道車先行為肇事主因，劉姿
      憶駕駛重機車行經無號誌交岔路口未減速慢行，為肇事次因，此分別有九十年
      十月二十六日九十府車鑑桃字第九○一一三三號函暨鑑定意見書、九十一年二
      月四日府覆議字第九○二八三二號函暨鑑定意見書各一件在卷可稽。
    (三)又告訴人乙○○因本件車禍受有左側脛腓股骨開放性骨折傷害，亦有診斷證明
      書在卷可稽，雖告訴人乙○○所乘坐之重型機車駕駛人劉姿憶就本件車禍發生
      與有過失，然不因此解免被告刑責，是被告自應負過失責任，且其過失行為與
      被害人之受傷，兩者間復有相當因果關係，其犯罪事證已臻明確，犯行應堪認
      定。
三、核被告甲○○所為，係犯刑法第二百八十四條第一項前段之過失傷害罪。被告甲
    ○○在肇事後，犯罪未被發覺前向桃園縣警察局大溪分局南雅派出所警員黃金印
    自首，已據證人黃金印到庭結證稱：值班同事接到報案說在大溪信義路四一巷巷
    口有車禍，其到場處理時，傷者已經送醫，現場車子已經移動，伊問是誰肇事，
    被告自己承認駕車肇事等情屬實，應依刑法第六十二條前段之規定減輕其刑。爰
    審酌被告過失程度、犯罪後即送被害人赴醫，向承辦警員自首，告訴人所受傷勢
    及被告肇事僅賠償訴外人即機車駕駛人劉姿憶，迄今均未與告訴人乙○○成立和
    解，賠償損害，犯後態度等一切情狀，量處被告如主文所示之刑，並諭知易科罰
    金之折算標準，以示懲儆。末按，刑法所定得易科罰金之要件，業於被告行為後
    修正，並於九十年一月十日經總統公布，同年月十二日起施行。修正後刑法第四
    十一條第一項前段規定犯最重本刑為五年以下有期徒刑以下之刑之罪，而受六個
    以下有期徒刑或拘役之宣告者，即得易科罰金，與修正前刑法第四十一條所定僅
    犯最重本刑為三年以下有期徒刑以下之刑之罪始得易科罰金之規定相較，固屬有
    異，惟就本件被告所犯之罪，不論根據修正前、後之規定，均合於得易科罰金之
    要件，比較之下，要無「有利或不利」之別，職是，依刑法第二條第一項前段之
    規定，自應適裁判時之法律，因之，爰依修正後刑法第四十一條第一項前項之規
    定，併諭知易科罰金之折算標準。
據上論斷，應依刑事訴訟法第二百九十九條第一項前段、刑法第二條第一項前段、第
二百八十四條第一項前段、第四十一條第一項前段、第六十二條前段，罰金罰鍰提高
標準條例第一條前段、第二條，判決如主文。
本案經檢察官羅秀蓮到庭執行職務。
中      華      民      國    九十一      年    五    月      二十八    日
                                   台灣桃園地方法院交通法庭
                                       法  官  林  孟  宜
右正本證明與原本無異。
如不服本判決，應於判決送達後十日內向本院提出上訴狀( 應附繕本 )，上訴於
臺灣高等法院。
                                       書記官  陳  淑  瓊
中      華      民      國    九十一      年     六   月     六     日
附論罪科刑依據之法條：
刑法第二百八十四條
因過失傷害人者，處六月以下有期徒刑、拘役或五百元以下罰金。致重傷者，處一年
以下有期徒刑、拘役或五百元下罰金。
從事業務之人，因業務之過失傷害人者，處一年以下有期徒刑、拘役或一千元以下罰
金。致重傷者，處三年以下有期徒刑、拘役或二千元以下罰金。
